【裁判字號】    97,交上易,365
【裁判日期】    980303
【裁判案由】    過失致死
【裁判全文】
臺灣高等法院刑事判決            97年度交上易字第365號
上  訴  人  臺灣臺北地方法院檢察署檢察官
被      告  乙○○
選任辯護人  盧春律師
上列上訴人因被告過失致死案件，不服臺灣臺灣臺北地方法院97
年度交易字第604 號，中華民國97年11月28日第一審判決（起訴
案號：臺灣臺北地方法院檢察署97年度偵字第17379 號），提起
上訴，本院判決如下：
    主  文
上訴駁回。
    事  實
一、乙○○於民國97年7月13日下午5時5分許，駕車號2792-QL自
    小客車搭載其友人葛介文、霍勁廷、洪裕銘沿臺北縣石碇鄉
    ○○○路由宜蘭往臺北方向行駛，駛經該公路21公里彎曲路
    段時，原應注意汽車行駛時在劃有分向限制線之路段，不得
    駛入來車之車道內，並應注意車前狀況，隨時採取必要之安
    全措施，而依當時天氣晴、自然光線、視距良好、柏油路面
    無缺陷亦無障礙物，並無不能注意之情，竟因閃避小貓，疏
    未注意車前狀況而貿然駛入來車車道，致騎車號GWO-839 重
    型機車駛經上開路段對向車道之王義杰閃避不及，遭乙○○
    所駕小客車撞及，致王義杰頭、胸部外傷併神經性休克，並
    於送往財團法人天主教耕莘醫院（下稱耕莘醫院）途中不治
    死亡。乙○○於偵查犯罪機關發覺前，即主動向據報到場處
    理之警員自首而接受裁判。
二、案經臺北縣政府警察局新店分局報請臺灣臺北地方法院檢察
    署檢察官偵查起訴。
    理  由
壹、證據能力：
    證人葛介文、霍勁廷、洪裕銘於警詢之陳述，雖係被告以外
    之人於審判外之陳述，惟當事人未於言詞辯論終結前聲明異
    議，且本院審酌該陳述作成時情況，並無違法或不當之處，
    適為本案證據；而證人葛介文、霍勁廷、洪裕銘於偵查中向
    檢察官所為陳述，業經具結，復查無顯有不可信之情，依刑
    事訴訟法第159條之5第2項、第159條之1第2項規定，均具證
    據能力。而道路交通事故現場圖、道路交通事故調查報告表
    (一)、(二)、臺北縣政府警察局新店分局現場勘查報告、臺灣臺
    北地方法院檢察署檢驗報告書及相驗屍體證明書、耕莘醫院
    診斷證明書，雖均屬被告以外之人於審判外之書面陳述，然
    當事人未於言詞辯論終結前聲明異議，審酌上開書面陳述，
    分係警員到場處理本案交通事故、勘查現場所製作及法醫師
    相驗被害人王義杰、醫師檢視被害人所出具，均適為本案證
    據，參酌依刑事訴訟法第159 條之5第2項規定，自得作為證
    據。至其他資以認定本案犯罪事實之非供述證據，亦查無違
    反法定程序取得之情，依刑事訴訟法第158條之4規定反面解
    釋，洵具證據能力。
貳、實體部分：
一、上開犯罪事實，業據被告乙○○供承不諱，核與當時同車友
    人即乘客洪裕銘、葛介文、霍勁廷所證事故發生過程各詞相
    符，復有道路交通事故現場圖、道路交通事故調查報告表(一)
    及(二)、臺北縣政府警察局新店分局現場勘察報告、現場照片
    附卷為證。按汽車行駛時，駕駛人應注意車前狀況，並隨時
    採取必要之安全措施，汽車在劃有分向限制線之路段，不得
    駛入來車之車道內，道路交通安全規則第94條第3 項、第97
    條第1項第2款分別定有明文。被告駕車自應遵守上開規定，
    而案發當時天氣晴、自然光線、視距良好、柏油路面無缺陷
    亦無障礙物，並無不能注意之情，竟因閃避小貓，疏未注意
    車前有對向來車之狀況，貿然駛入來車車道而撞及被害人，
    堪認被告顯有過失。惟對於被害人騎車行經對向車道及發生
    車禍之結果，並無證據足認係被告得預見及合其本意，亦無
    證據足認被告係將該路段當成單行道行駛，尚難認被告具有
    不確定之故意。又被害人王義杰因該車禍致頭、胸部外傷併
    神經性休克，於到院前死亡，有臺灣臺北地方法院檢察署相
    驗屍體證明書、檢驗報告書、耕莘醫院診斷證明書在卷可稽
    。是被告過失行為與被害人死亡間，有相當因果關係，被告
    自白核與事實相符，應係可採。本案事證明確，被告犯行洵
    堪認定，應依法論科。
二、核被告所為，係犯刑法第276條第1項過失致死罪。被告肇事
    後於偵查犯罪機關發覺前，即主動向據報到場處理之警員自
    首而接受裁判，有臺北縣政府警察局新店分局道路交通事故
    肇事人自首情形紀錄表存卷可稽，被告對於未發覺之罪自首
    而接受裁判，應依刑法第62條前段規定減輕其刑。
三、原審以本件事證明確，適用刑事訴訟法第284條之1、第 299
    條第1項前段，刑法第276條第1項、第62條前段、第74條第1
    項第1款等規定，就被告所犯之罪，量處有期徒刑8月，並諭
    知緩刑2 年，其認事用法尚無違誤，量刑亦屬妥適。檢察官
    以被告將劃有分向限制線之道路視為單行道行駛，跨越分向
    限制線，行駛在對向車道上，幾近以不確定故意殺人，行為
    惡性非輕，犯後空言辯稱係為閃避小貓才誤駛入對象車道而
    肇事云云，顯係諉責之詞，難認有悔意，犯後未能與告訴人
    達成和解，無任何悔過之具體表徵，原審竟輕判被告有期徒
    刑8月，宣告緩刑2年，因認本件量刑過輕，請求撤銷原判決
    等語提起上訴。
四、按關於刑之量定，係實體法上賦予法院得為自由裁量之事項
    ，倘其未有逾越法律所規定之範圍，或濫用其權限，又未明
    顯違背正義，即不得任意指摘為違法。經查，被告符合自首
    減輕之事由，爰審酌被告並無前科，素行尚可，然其過失行
    為剝奪被害人生命法益，肇致之損害甚大；惟坦承犯行且深
    表悔悟，於事發後旋即四處向親友借貸，業賠償被害人之家
    屬新臺幣（下同）120 萬元，經被害人配偶甲○○到庭陳述
    屬實，復有其簽收120 萬元收據在卷可佐，堪徵其犯後態度
    尚稱良好，而甲○○固同意含強制汽車責任保險金150 萬元
    ，以總額500萬元與被告成立和解，惟要求被告就餘款230萬
    元應一次付清，若分期則需提出人保及物保，然被告及其父
    名下確無不動產可供抵押，有95、96年度稅務電子閘門財產
    所得調件明細表、房屋租賃契約在卷可查，被告囿於再無其
    他資金可供支應，且月薪僅2萬3千元，故提出先再付30萬元
    ，其餘200萬元則按月賠償1萬元之支付方案，然此分期條件
    未被接受，致未成立和解等情，兼衡被告高中畢業智識程度
    及其生活狀況等一切情狀，原審均載明於判決理由，其量刑
    已依法就被告各種情狀詳予審酌，並無違法之處，亦無違反
    經驗法則及比例原則，本院認原審此部分之量刑，應屬妥適
    ，檢察官上訴意旨指摘原判決量刑過輕，尚非可採。
五、又按「受二年以下有期徒刑、拘役或罰金之宣告，而有下列
    情形之一，認以暫不執行為適當者，得宣告二年以上五年以
    下之緩刑，其期間自裁判確定之日起算：一、未曾因故意犯
    罪受有期徒刑以上刑之宣告者。二、前因故意犯罪受有期徒
    刑以上刑之宣告，執行完畢或赦免後，五年以內未曾因故意
    犯罪受有期徒刑以上刑之宣告者。」為刑法第74條第1 項所
    明定。而緩刑乃對於初犯及輕微犯罪者，於一定期間，猶豫
    其刑之宣告，或猶豫其刑之執行之制度，以避免短期自由刑
    感染惡習之流弊，並可保全犯人之廉恥心，以促其改悔遷善
    ，啟其自新之路。緩刑之宣告，有其法定要件，是否宣告緩
    刑，係實體法上賦予法院審判時得依職權自由裁量之事項，
    並受比例原則與平等原則等一般法律原則之支配。倘其宣告
    緩刑符合刑法第74條第1 項所定之要件，並無顯然不當或濫
    用權限之情形，復於理由內具體敘明其所以宣告緩刑之理由
    者，自不容任意指為違法。經查，原判決已敘明被告未曾因
    故意犯罪受有期徒刑以上刑之宣告，有本院被告前案紀錄表
    一份附卷可按，其因一時疏失致罹刑典，依其智識程度，諒
    經此偵審程序當知警惕，信無再犯之虞；且倘被告入監服刑
    ，當無法繼續工作以其所得盡力賠償被害人家屬，將使其經
    濟情況陷於窘境，此就被害人家屬損害賠償債權之受償而言
    ，尚非有利，對於被告復歸社會，亦無益處，因認對被告所
    宣告之刑，以暫不執行為適當，爰予宣告緩刑2 年等旨。核
    與刑法第74條第1 項之規定無違，亦無顯然不當或濫用權限
    之情形，難認有何違背法令之情形。又被告業已支付部份和
    解金，雖就餘額無法與被害人家屬達成和解，然已努力提出
    支付方案，均如前述，尚非未盡力彌補損害，檢察官以被告
    無任何悔過之具體表徵，指摘原審宣告緩刑不當，亦非有據
    。
六、從而，檢察官上訴意旨所指各節，尚非可採，上訴並無理由
    ，應予駁回。
據上論結，應依刑事訴訟法第368條，判決如主文。
本案經檢察官王金聰到庭執行職務。
中    華    民    國    98    年    3     月    3     日
                  刑事第二十庭審判長法  官  楊貴雄
                                    法  官  鄧振球
                                    法  官  高愈杰
以上正本證明與原本無異。
不得上訴。
                                    書記官  廖月女
中    華    民    國    98    年    3     月    3     日
附錄：本案論罪科刑法條全文
刑法第276條第1項
因過失致人於死者，處2年以下有期徒刑、拘役或2千元以下罰金
。


司法院資訊處製作；財團法人民間司法改革基金會備份。
